【裁判字號】    98,苗簡,85
【裁判日期】    980519
【裁判案由】    侵權行為損害賠償
【裁判全文】
臺灣苗栗地方法院民事簡易判決          98年度苗簡字第85號
原      告  甲○○
被      告  乙○○
                        62弄.
上列當事人間刑事附帶民事訴訟請求侵權行為損害賠償事件，經
本院刑事庭（97年度附民字第74號）裁定移送前來，本院於民國
98年5月5 日言詞辯論終結，判決如下：
    主  文
被告應給付原告新臺幣貳萬元。
原告其餘之訴駁回。
訴訟費用由被告負擔二十五分之一，餘由原告負擔。
本判決原告勝訴部份得假執行。
    事實及理由
一、原告起訴主張：民國97年5 月19日7 時25分許，原告搭乘火
    車抵達苗栗站欲出站時，遭輪值於收票處擔任驗票工作之被
    告毆打，致原告受有口內黏膜外傷出血、右肘及雙側膝部表
    淺損傷、前胸部瘀青等傷害。被告上揭犯行，業經本院刑事
    庭以97年度易字第999 號刑事判決以被告犯義憤傷害罪判處
    拘役45日，如易科罰金，以新臺幣（下同）1,000 元折算1
    日確定在案。為此，爰依侵權行為損害賠償之法律關係，請
    求被告賠償復健及減少勞動能力之損失及精神慰撫金等語。
    並聲明：被告應給付原告50萬元。
二、被告則以：原告曾因未購票搭乘火車為於臺灣鐵路管理局苗
    栗站擔任職員之被告所查獲，而為被告所注意應加強驗票對
    象。當日是要驗票時原告先咬伊，所以發生扭打，刑事部分
    原告上訴，已判決駁回；伊曾向原告道歉，但原告不接受等
    語置辯，並聲明：原告之訴駁回。
三、本件原告於97年5 月19日7 時25分搭乘火車抵達苗栗站欲出
    站時，適被告輪值於收票處擔任驗票工作，欲查驗原告所持
    用之車票時，原告即欲掙脫而咬被告之左手，被告當場激於
    義憤，而基於傷害之故意，毆打原告，致原告受有口內黏膜
    外傷出血、右肘及雙側膝部表淺損傷、前胸部瘀青等傷害，
    被告因上開義憤傷害罪經本院97年度易字第999 號刑事判決
    判處拘役45日，如易科罰金，以1,000 元折算1 日罪刑確定
    在案之事實，業據本院依職權調取本院97年度易字第999 號
    刑事卷宗查閱無訛，自堪信為真實。
四、按因故意或過失不法侵害他人權利者，負損害賠償責任，民
    法第184 條第1 項前段定有明文。又不法侵害他人之身體或
    健康者，對於被害人因此喪失或減少勞動力或增加生活上之
    需要時，應負損害賠償責任；不法侵害他人之身體、健康、
    名譽、自由、信用、隱私、貞操，或不法侵害其他人格法益
    而情節重大者，被害人雖非財產上之損害，亦得請求賠償相
    當之金額，民法第193 條第1 項、第195 條第1 項前段分別
    定有明文。被告於前揭時地因激於義憤，而毆打原告，致使
    原告受有前揭傷害，已如前述，原告所受傷害顯與被告所為
    侵權行為間有相當之因果關係，則原告依上開規定請求被告
    賠償其所受損害，自屬有據，爰就其得請求金額審酌如下：
  (一)復健及勞動能力減損之損失：原告主張其復健及勞動能力減
    損之損害計有5 萬元之事實，既為被告所否認，而依原告所
    受口內黏膜外傷出血、右肘及雙側膝部表淺損傷、前胸部瘀
    青等傷害觀之，其所受傷害尚屬輕微，是否有復健之必要，
    及是否因此致原告之勞動能力減損，已非無疑，而原告就此
    又未能舉證證明，則其空言主張受有復健及勞動能力減損之
    損失，自無足採。是原告請求被告賠償其復健及勞動能力減
    損之損失5 萬元，不應准許。
  (二)慰撫金部分：非財產上損害之慰撫金數額，究竟若干為適當
    ，應斟酌兩造身分、地位、經濟狀況、加害程度及其他各種
    情形，俾為審判之依據（最高法院86年度台上字第511 號、
    第3537號判決意旨參照）。本件因被告之侵權行為，致原告
    受有前開傷害，則其精神上受有痛苦，自堪認定。查原告為
    國立成功大學建築系畢業，目前攝影投稿、教學都是兼差性
    質，沒有固定的收入，名下有房屋1 棟、土地1 筆；而被告
    現任職臺灣鐵路局苗栗站業務工，月收入實得3 萬餘元，有
    投資股利所得，名下有土地田賦17筆、房屋1 棟，惟尚有60
    0 多萬元之房貸等情，分據兩造陳明在卷（詳卷第19頁本院
    98年3 月17日言詞辯論筆錄），且有本院調閱之兩造稅務電
    子閘門財產所得調件明細表附卷可憑（見本院卷第22至36頁
    ）。另原告於前揭時地亦以口咬被告之左手，並進而與被告
    扭打，致被告受有肘、前臂、腕磨損或擦傷、胸壁、臉、頭
    皮、頸挫傷及腦震盪之傷害（詳卷第21頁），原告因該傷害
    犯行亦經檢察官提起公訴，並經本院以98年度易字第89 號
    刑事傷害案件審理中，亦據本院調閱上開傷害刑事案件卷宗
    查閱屬實。本院審酌兩造之身分、地位、經濟狀況，及兩造
    於前揭時地互為傷害行為所受傷害，及原告受傷之部位、痛
    苦程度等情形，認原告請求精神慰撫金即非財產上之損害以
    2 萬元為適當，逾此部分之請求，則屬過高，不應准許。
  (三)綜上，原告共計受有2 萬元之損害，
五、綜上所述，原告依侵權行為損害賠償之法律關係，請求被告
    給付2 萬元，為有理由，應予准許；逾此部分之請求，則無
    理由，應予駁回。
六、本件原告勝訴部份，乃適用簡易訴訟程序而為被告敗訴之判
    決，應依民事訴訟法第389 條第1 項第3 款規定，依職權宣
    告假執行。
七、本件原告提起刑事附帶民事訴訟，經本院刑事庭依刑事訴訟
    法第504 條第1 項移送前來，依同條第2 項規定免納裁判費
    ，惟依民事訴訟法第79條規定，仍應為訴訟費用負擔之諭知
    ，附此敘明。
八、訴訟費用負擔之依據：民事訴訟法第79條。
中    華    民    國    98    年    5     月    19    日
              苗栗簡易庭法  官  王萬金
以上正本係照原本作成。
如對本判決上訴，須於判決送達後20日內向本院提出上訴狀。
                        書記官  劉碧雯
中    華    民    國    98    年    5     月    19    日


司法院資訊處製作；財團法人民間司法改革基金會備份。
